臺灣高等法院高雄分院刑事裁定
111年度毒抗字第120號
抗  告  人  
即  被  告  高競澤



上列抗告人因聲請強制戒治案件，不服臺灣屏東地方法院中華民
國111年1月28日裁定(111年度毒聲字第72號)，提起抗告，本院
裁定如下：
    主  文
抗告駁回。
    理  由
一、原裁定意旨略以：依本案法務部○○○○○○○○附設勒戒處所有無
    繼續施用毒品傾向證明書及所附之有無繼續施用毒品傾向評
    估標準紀錄表之記載，被告高競澤在前科紀錄與行為表現項
    目得分23分，在臨床評估項目得分40分，在社會穩定度項目
    得分7 分，合計70分，而依法務部與衛生署（現已改制為「
    衛生福利部」）共同修正之「有無繼續施用毒品傾向評分標
    準評分說明手冊」所定判定原則，得分在60分以上者，即可
    判定為有繼續施用毒品傾向，茲被告之得分為70分，已逾60
    分，足認其有繼續施用毒品傾向。從而，檢察官依據勒戒處
    所之陳報，聲請裁定令被告入戒治處所強制戒治，即無不合
    ，應予准許。
二、抗告意旨略以：
（一）抗告人即被告高競澤（下稱被告）心理評估時，醫師、心
      理治療師是以何憑據認定被告有繼續施用毒品之傾向?整
      個評估過程，只與被告說幾句話，未免草率，讓人不服。
（二）被告另尚有徒刑12年餘未執行完畢，本強制戒治裁定無端
      加諸一年刑期，不利被告，被告可利用服徒刑期間洗心革
      面，在監期間並無毒品可施用，無再犯之虞，無須再裁定
      應予強制戒治，為此提出抗告云云。　
三、按犯毒品危害防制條例第10條之罪者，檢察官應聲請法院裁
    定，令被告入勒戒處所觀察、勒戒，其期間不得逾2 月。觀
    察、勒戒後，檢察官依據勒戒處所之陳報，認受觀察、勒戒
    人無繼續施用毒品傾向者，應即釋放，並為不起訴之處分；
    認受觀察、勒戒人有繼續施用毒品傾向者，檢察官應聲請法
    院裁定令入戒治處所強制戒治，其期間為6 個月以上，至無
    繼續強制戒治之必要為止。但最長不得逾1 年，毒品危害防
    制條例第20條第1 項、第2 項定有明文。是檢察官依據勒戒
    處所之陳報，認受觀察、勒戒人有繼續施用毒品傾向者，應
    聲請法院裁定令入戒治處所強制戒治，此乃戒絕毒癮之法定
    程序。經查：
（一）被告前於民國89年間因施用毒品案件，經法院裁定令入勒
      戒處所觀察、勒戒，因認有繼續施用毒品之傾向，再經臺
      灣臺東地方法院以89年度毒聲字第356 號裁定令入戒治處
      所施以強制戒治，於90年4 月17日停止戒治所餘戒治期間
      付保護管束，於90年7 月17日保護管束期滿視為執行完畢
      等情；詎其於前述觀察、勒戒執行完畢3 年後之110 年6
      月26日9 時許，復因犯毒品危害防制條例第10條第1 項之
      施用第一級毒品罪，經臺灣屏東地方法院以110 年度毒聲
      字第739 號裁定令入勒戒處所觀察、勒戒，於110 年12月
      16日送勒戒處所執行，並於111 年2 月15日期滿，且其於
      觀察、勒戒期間，經勒戒處所判定有繼續施用毒品傾向之
      事實，有臺灣高等法院被告前案紀錄表、臺灣屏東地方法
      院110 年度毒聲字第739 號刑事裁定、臺灣屏東地方檢察
      署檢察官觀察勒戒處分執行指揮書、法務部○○○○○○○○附設
      勒戒處所有無繼續施用毒品傾向證明書及其所附之有無繼
      續施用毒品傾向評估標準紀錄表等件在卷可稽。其中評估
      醫師、心理師係該所專業知識經驗者在被告執行觀察、勒
      戒期間，依其本職學識評估被告之人格特質、臨床徵候、
      物質使用行為、社會穩定度等因素所為之綜合判斷，具有
      科學驗證所得之結論；又衡酌強制戒治之目的，係為協助
      施用毒品者戒斷毒品之心癮及身癮所為之一種保安處分類
      型，而該評估標準係適用於每一位受觀察、勒戒處分之人
      ，具一致性、普遍性、客觀性，其評估由形式上觀察，並
      無擅斷或濫權等明顯不當、草率之情事，被告此部分所指
      ，容有誤會。是法務部○○○○○○○○附設觀察勒戒所判定被告
      有繼續施用毒品之傾向，顯非無據。
（二）依「戒治所實施階段處遇課程應行注意事項」，被告戒治
      期間，戒治所將對之實施戒治處遇課程，依上開注意事項
      第2點規定：「二、戒治處遇課程之實施分調適期、心理
      輔導期及社會適應期三階段辦理；完成此三階段後至出所
      期間，應安排適當課程。」、第3 點規定：「三、各階段
      處遇重點及課程內容如下：㈠調適期：為配合處遇重點在
      培養受戒治人體力毅力，增進其戒毒信心；處遇課程內容
      ，應強調受戒治人生活規律性與調適課程之參與。㈡心理
      輔導期：為配合處遇重點在激發受戒治人戒毒動機及更生
      意志，協助其戒除對毒品之心理依賴；處遇課程內容，應
      強調受戒治人生活規律性、對毒品的正確認識及輔導課程
      的參與。㈢社會適應期：為配合處遇重點在重建受戒治人
      之人際關係及解決問題能力，協助其復歸社會；處遇課程
      內容應強調受戒治人生活規律性、社會資源運用之認識及
      社會適應課程參與。」，足見戒治所對被告施以強制戒治
      ，有其一定之程序及目的，與有期徒刑之執行並不相同。
      是原審因而依檢察官之聲請，適用毒品危害防制條例第20
      條第2項後段之規定，裁定令入戒治處所施以強制戒治，
      其期間為6 個月以上，至無繼續強制戒治之必要為止，但
      最長不得逾1 年，經核並無不合。被告以其另有有期徒刑
      逾12 年待執行，無從接觸毒品，認無繼續施用傾向及無
      施以戒治之必要，即有誤會戒治所施以強制之程序及目的
      。
四、綜上，原審因而依檢察官之聲請，適用毒品危害防制條例第
    20條第2 項後段之規定，裁定令入戒治處所施以強制戒治，
    其期間為6 個月以上，至無繼續強制戒治之必要為止，但最
    長不得逾1 年，經核並無不合。被告執上開情詞提起抗告，
    為無理由，應予駁回。
據上論結，應依刑事訴訟法第412條，裁定如主文。
中　　華　　民　　國　　111 　年　　3 　　月　　16　　日
                  刑事第七庭    審判長法  官　李璧君
                                      法  官　葉文博
                                      法  官　石家禎
以上正本證明與原本無異。
不得再抗告。
中　　華　　民　　國　　111 　年　　3 　　月　　16　　日
                                      書記官　楊馥華